臺灣臺北地方法院民事判決
110年度小上字第115號
上  訴  人  劉信助  
被 上 訴人  馨琳揚企管顧問有限公司


法定代理人  唐明良  
訴訟代理人  黃致維  
上列當事人間請求給付電信費事件，上訴人對於中華民國110年5
月20日本院臺北簡易庭109年度北小字第5395號第一審小額民事
判決提起上訴，本院於民國111年1月19日言詞辯論終結，判決如
下：
    主      文
一、原判決廢棄。
二、被上訴人於第一審之訴駁回。
三、第一、二審訴訟費用新臺幣貳仟伍佰元由被上訴人負擔。 
    事實及理由
一、按對於小額程序第一審裁判之上訴或抗告，非以其違背法令
    為理由，不得為之；判決不適用法規或適用不當者，為違背
    法令。民事訴訟法第436條之24第2項、第436條之32第2項準
    用第468條定有明文。上訴人對原審判決提起上訴，主張：
    本件被上訴人請求給付之違約金是於合約期限前退租、取消
    或因欠費遭致停權所應繳納之電信費用補貼款及專案補貼款
    ，實質上屬訴外人即債權讓與人台灣大哥大電信股份有限公
    司（下稱台灣大哥大公司）販售之商品即電信服務、手機之
    代價，應與月租費、商品價金等同視之，有民法第127條第8
    款短期時效之適用，且時效已完成，上訴人得拒絕給付。但
    原審未適用上開規定，而為上訴人敗訴判決，係屬違法等語
    ，核已具體指摘原審判決有不適用民法第127條第8款短期時
    效規定之違背法令情形，其上訴具備合法要件，合先敘明。
二、被上訴人主張：上訴人於101年8月29日向台灣大哥大公司申
    請租用門號0000000000號行動電話服務（下稱系爭門號），
    雙方並簽立「968H（24）＋行動上網699（24）」專案同意書
    （下稱系爭同意書），約定使用系爭門號24個月，合約期滿
    日為103年8月30日。惟於前揭合約屆期前，上訴人於102年1
    2月3日再與台灣大哥大公司辦理續約，並另簽立「（高中高
    SD二年）968H（24）＋行動上網789（24）＋myVideo(6)不分
    區」續約同意書（下稱系爭續約同意書），延長合約期限至
    105年8月30日止。詎上訴人未依約繳納電信費，經台灣大哥
    大公司於103年4月19日提前終止契約，上訴人應依系爭同意
    書第二點約定按提前終止日數比例給付語音+上網資費補償
    款2,203元，及依系爭續約同意書第二.1點約定給付終端設
    備補貼款（語音+上網）18,000元，暨依第二.2、二.3點myV
    ideo電影按提前終止日數比例給付終端設備補貼款及專案優
    惠（即myVideo電影月租費優惠）補貼款共131元，合計20,3
    34元。上揭提前終止契約所生之終端設備補貼款及專案優惠
    補貼款性質上均屬違約金，為獨立發生之請求權，應適用民
    法第125條之15年時效規定，無民法第127條第8款短期時效
    之適用。又，台灣大哥大公司嗣於106年8月21日將前開債權
    讓與被上訴人，爰依電信服務契約及債權讓與法律關係請求
    上訴人給付。並於原審聲明：上訴人應給付被上訴人20,334
    元，及自支付命令狀繕本送達之翌日起至清償日止，按週年
    利率5%計算之利息。
三、上訴人則以：商人所供給之商品代價請求權，依民法第127
    條第8款規定因2年間不行使而消滅；另電信服務為電信業者
    提供之商品，電信費則為其提供商品之代價，故電信費請求
    權亦有上開規定之適用。本件被上訴人請求給付之違約金是
    於合約期限前退租、取消或因欠費遭致停權所應繳納之電信
    費用補貼款及專案補貼款，實質上屬台灣大哥大公司販售之
    商品即電信服務、手機之代價，應與月租費、商品價金等同
    視之，均應適用民法第127條第8款2年短期時效規定。而台
    灣大哥大公司於103年4月19日與上訴人終止契約，至今已7
    年之久，上揭補貼款債權時效已完成，上訴人得拒絕給付等
    語，資為抗辯。
四、原審為上訴人敗訴之判決，上訴人不服，提起上訴，並上訴
    聲明：㈠原判決廢棄。㈡被上訴人在第一審之訴駁回。被上訴
    人答辯聲明：上訴駁回。
五、兩造不爭執事項：
　㈠上訴人於101年8月29日向台灣大哥大公司申請租用系爭門號
    ，並簽立系爭同意書，約定使用系爭門號24個月，合約期滿
    日為103年8月30日；於前揭合約屆期前，上訴人再於102年1
    2月3日辦理續約，並另簽立系爭續約同意書，延長合約期限
    至105年8月30日止，有系爭同意書及續約同意書、號碼可攜
    服務申請書在卷可稽（見司促15-16、19-22頁）。
　㈡上訴人未依約繳納電信費，經台灣大哥大公司於103年4月19
    日提前終止契約，上訴人應依系爭同意書第二點約定按提前
    終止日數比例給付語音+上網資費補償款2,203元，及依系爭
    續約同意書第二.1點約定給付終端設備補貼款（語音+上網
    ）18,000元，暨依第二.2、二.3點myVideo電影按提前終止
    日數比例給付終端設備補貼款及專案優惠補貼款共131元，
    合計20,334元，有繳款通知書、專案合約確認書、電信費帳
    單及專案補貼款繳款通知書等件可參（見司促卷第23-27頁
    、本院卷第80頁）。
　㈢台灣大哥大公司於106年8月21日將前揭債權讓與被上訴人，
    有債權讓與證明書、債權讓與通知書、郵件收件回執可佐（
    見司促卷第9至14頁）。
六、本院判斷：
　　被上訴人主張上揭因台灣大哥大公司提前終止契約，而依系
    爭同意書第二點約定所生之語音+上網資費補償款2,203元，
    及依系爭續約同意書第二.1點約定所生之終端設備補貼款（
    語音+上網）18,000元，暨依第二.2、二.3點約定所生myVid
    eo電影按提前終止日數比例終端設備補貼款及專案優惠補貼
    款共131元，合計20,334元，性質上均屬違約金，為獨立發
    生之請求權，應適用民法第125條之15年時效規定等語；上
    訴人則以各該補貼款債權實質上為電信服務及手機等商品之
    代價，應適用同法第127條第8款2年短期時效規定，且各該
    債權請求權均已時效完成，上訴人得拒絕給付等語置辯；是
    本件所應審究者為：上揭補貼款債權，有無民法第127條第8
    款之2年短期時效之適用?
  ㈠按商人所供給之商品之代價請求權，因2年間不行使而消滅，
    民法第127條第8款定有明文。而所謂商人、製造人、手工業
    人所供給之商品及產物之代價，係指商人就其所供給之商品
    及製造人、手工業人就其所供給之產物之代價而言，蓋此項
    代價債權多發生於日常頻繁之交易，故賦予較短期之時效期
    間以促從速確定（最高法院39年台上字第1155號裁判意旨參
    照）。準此，就固體、液體及氣體之外的各種能源，諸如熱
    、光、電氣、電子、電磁波、放射線、核能等，在技術上已
    能加以控制支配，工商業及日常生活上已普遍使用，倘有頻
    繁交易且有從速確定之必要者，自應順應社會變遷，就民法
    第127條第8款所規定「商品」為適度擴張，無限定為有體動
    產之必要。而電信業者既以提供行動通信網路系統發送、接
    收、傳遞電磁波之方式，供其用戶發送、傳輸或接收符號、
    信號、文字、影像、聲音、網路訊號，並基此向其用戶按月
    收取通話費、上網費、月租費，則該行動通信網路系統自屬
    電信業者營業上供給之「商品」，且現今社會行動通信業務
    蓬勃發展，此類債權應有從速促其確定之必要性，應認電信
    業者所提供予用戶之行動通話網路系統，亦為民法第127條
    第8款所稱之「商品」，有2年短期時效之適用。故電信業者
    與租用人如約定未滿合約期間，因租用人違反專案資費規定
    或退租或被銷號時，應支付電信業者終端設備補貼款，並按
    比例逐日遞減，如其真意是電信業者提供手機之代價，即有
    民法第127條第8款所稱之「商品」，有2年短期時效之適用
    （臺灣高等法院暨所屬法院109年法律座談會民事類提案第1
    號參照）；同理，如約定租用人違反專案資費規定或退租或
    被銷號時，應支付電信業者按比例逐日遞減之月租費優惠補
    貼款，如其真意是電信業者追回先前因優惠而減收之電信月
    租費差額，則其性質上亦應屬於電信服務費之代價，屬民法
    第127條第8款所稱之「商品」，同有2年短期時效之適用。
  ㈡經查，台灣大哥大公司為電信服務業者，係以提供電信服務
    收取費用為其主要營業項目。而依據系爭同意書約定，上訴
    人申辦該優惠專案，得以低於當時市價之優惠價格向台灣大
    哥大公司提領於100年10月間上市時售價為23,900元之Samsu
    ng N7000 Galaxy Note 16GB終端設備（手機）1支（見本院
    卷第68頁）之條件為：⒈24個月內須同時選用968型（含）以
    上語音資費及行動上網699型（含）以上上網資費組合，⒉若
    違反語音資費及上網資費規定時，應支付語音補償款12,000
    元+上網資費補償款6,300元；該補償款金額得按比例逐日遞
    減（見司促卷第20頁）。另依系爭續約同意書約定，上訴人
    申辦該續約之優惠專案，得再以低於當時市價之優惠價格向
    台灣大哥大公司提領於102年10月方上市市價約為23,900元
    之Samsung Galaxy Note3 N0000 00GB（LTE）手機1支之條
    件為：⒈24個月內須選用968型以上語音資費及行動上網789
    型上網資費，前6個月須選用myVideo電影。⒉違約應支付補
    貼款，金額依違約時點計算，得按比例逐日遞減（項目包括
    1.終端設備補貼款-語音+上網：18,000元。2.終端設備補貼
    款-myVideo電影300元。3.專案優惠補貼款-myVideo電影：
    依違約時已享月租費優惠金額計算，51元/月；於24個月內
    以語音或上網資費轉換規定：第1項：前6個月取消myVideo
    電影/轉換服務資料：2+3項；前6個月退租或被銷號：1+2+3
    項；7-24個月退租或被銷號：第1項）（見司促卷第15-17頁
    、本院卷第68頁）。綜此可知，台灣大哥大公司係藉由搭售
    低於當時市價之電信終端設備（手機）（續約另再搭售6個
    月，原價每月250元，但享有每月減收51元優惠月租費之myV
    ideo電影服務），吸引消費者與之成立一定期限（即24個月
    ）、一定金額以上之語音（即每月968元）及上網（原約為
    每月699元、續約為每月789元）資費之電信服務契約，藉此
    爭取更多之消費者願意使用該公司之電信服務，進而獲取其
    商業利益。此種行銷模式，電信公司係藉由在約定期限（24
    個月）內，收取固定且較高之語音、上網資費，以補足搭售
    之手機差價及月租費差額損失，該手機差價等損失會因退租
    或被銷號之時間逐日遞減。因此，如果租用人違反期限約定
    ，提前退租或被銷號，台灣大哥大公司將無法藉由收足合約
    所預期收取之24個月約定金額以上之電信資費（即原約每月
    至少1,667元【968元（語音）+699元（上網）】、續約前6
    個月每月至少1,956元【968元（語音）+789元（上網）+250
    元-51（myVideo電影）】），以補足因搭售之手機差價及月
    租費差額。故而雙方約定如上訴人違約提前退租或被銷號，
    即應依合約期間剩餘日數比例乘以約定之計算公式計付終端
    設備補貼款、專案優惠補貼款；且被上訴人亦自陳同意書約
    定之「終端設備補貼款」，所謂「終端設備」即前開2支手
    機（見本院卷第68頁）。準此，足認各該終端設備補貼款之
    經濟目的係台灣大哥大公司為追回當初搭售之手機商品之差
    價，而專案優惠補貼款則係為追回當初減收之myVideo電影
    月租費差額。故應認各該補貼款實質上應屬台灣大哥大公司
    販售手機及電信服務等商品之代價，非屬違約金，應有民法
    第127條第8款2年短期時效之適用。
　㈢再按消滅時效，自請求權可行使時起算；時效完成後，債務
    人得拒絕給付，民法第128條前段、第144條1項分別定有明
    文。上訴人與台灣大哥大公司之電信服務契約，因上訴人未
    依約繳納電信費，遭台灣大哥大公司於103年4月19日提前終
    止契約，業如不爭執事項㈡所示，故各該終端設備補貼款及
    專案優惠補貼款於契約終止之日起台灣大哥大公司即可向上
    訴人請求給付，至遲於105年4月間其請求權已罹於時效。被
    上訴人於時效完成後之106年8月21日始受讓本件債權，自應
    同受拘束，故上訴人抗辯被上訴人之本件請求權已罹於消滅
    時效等語，應屬可採。茲上訴人復已提出請求權時效完成拒
    絕給付之抗辯，則被上訴人依電信服務契約及債權讓與法律
    關係請求上訴人給付前揭補貼款，自屬無據。
七、綜合上述，被上訴人依電信服務契約及債權讓與法律關係請
    求上訴人給付20,334元及法定遲延利息，為無理由，應予駁
    回。原審為上訴人敗訴判決，尚有未洽，上訴意旨指摘原判
    決不當，求予廢棄改判，為有理由，爰由本院廢棄改判如主
    文第2項所示。
八、本件事證已臻明確，兩造其餘之攻擊或防禦方法及所舉證據
    ，經本院斟酌後，認為均不足以影響本判決之結果，爰不逐
    一論列，附此敘明。
九、本件第一審訴訟費用額1,000元、第二審訴訟費用額1,500元
    ，合計2,500元，確定如主文第3項所示。
十、據上論結，本件上訴為有理由，依民事訴訟法第436條之32
    第1項、第2項、第450條、第436條之19第1項、第78條，判
    決如主文。
中　　華　　民　　國　　111 　年　　 2　　月　　16　　日
                  民事第一庭  審判長法  官  賴錦華
                                    法  官  賴淑萍
                                    法  官  李桂英
以上正本係照原本作成。
本判決不得上訴。　　　　　　　　　
中　　華　　民　　國　　111 　年　　 2　　月　　16　　日
                                    書記官　陳惠萍